【裁判字號】    90,訴緝,82
【裁判日期】    901127
【裁判案由】    妨害自由等
【裁判全文】
臺灣高雄地方法院刑事判決                            九十年度訴緝字第八二號
    公  訴  人  臺灣高雄地方法院檢察署檢察官
    被      告  甲○○○
右列被告因賭博案件，經檢察官提起公訴（八十七年度偵字第二七三八九號、八十八
年度偵字第一○五五號），本院判決如左：
    主  文
甲○○○共同連續意圖營利，聚眾賭博，處有期徒刑陸月，如易科罰金，以參佰元折
算壹日。
    事  實
一、甲○○○明知許河松（未經起訴）係經營六合彩賭局之組頭，竟與許河松共同基
    於意圖營利之概括犯意，充任許河松之俗稱「柱仔腳」角色，自民國八十六年三
    月間某日起至八十七年十一月二十二日止，由甲○○○連續提供其高雄縣大社鄉
    ○○路三四四號住處為公眾得出入之場所，供不特定賭客韓謹隆（未經起訴）等
    簽選號碼賭博財物，彙集賭客簽單後，再轉予組頭許河松，而聚集不特定之多數
    人，以附表所列之方式，猜號核對香港政府發行每星期二、四開獎之六合彩中獎
    號碼或重新編組之號碼賭博財物，中獎者可依其簽賭種類贏取倍數不等之彩金，
    否則所繳賭資悉歸組頭許河松所有，而甲○○○則從每支簽牌中抽取新台幣（下
    同）一元至十元不等之佣金，以此方式圖利。嗣於八十七年十一月二十四日凌晨
    二時許，因與韓謹隆發生簽賭彩金糾紛，而報警處理時，始查知上情。
二、案經高雄市政府警察局楠梓分局移送臺灣高雄地方法院檢察署檢察官偵查起訴。
    理  由
一、右揭事實，迭據被告甲○○○於警訊、偵查中及本院審理時坦承不諱，核與證人
    即賭客韓謹隆於本院審理時證述之情節相符，被告自白核與事實相符，本件事證
    明確，被告犯行洵堪認定。
二、查高雄縣大社鄉○○路三四四號雖係被告甲○○○所有之住處，惟既供不特定之
    多數人出入簽賭，自屬公眾得出入之場所。核被告甲○○○與組頭許河松意圖營
    利提供場所聚眾賭博，均係犯刑法第二百六十八條之供給賭博場所及聚眾賭博罪
    ；又被告與組頭許河松共同以附表所列方式兼與其他簽賭者，同在公眾得出之場
    所賭博財物，均係犯刑法第二百六十六條第一項前段之賭博罪。公訴意旨雖漏未
    引用刑法第二百六十六條第一項前段，然起訴事實既已載明該簽選號碼方式賭博
    財物之行為，本院自得予以審判。又被告與組頭許河松間，就上開犯行，有犯意
    聯絡及行為分擔，為共同正犯。被告所犯上開三罪名犯行，均係反覆實施而觸犯
    同一之罪名，顯係各基於概括犯意為之，均應論以連續犯，依刑法第五十六條之
    規定，分別以一罪論。又被告所犯上開圖利供給賭博場所、圖利聚眾賭博及普通
    賭博三罪間，係基於一個賭博犯意之決定，達成其同一犯罪之各個舉動，應屬法
    律概念之一行為，其一行為觸犯上開三罪名，為想像競合犯，應依刑法第五十五
    條規定從一重之圖利聚眾賭博罪處斷。爰審酌被告經營俗稱之「六合彩」賭局，
    嚴重危害社會經濟秩序與道德風俗，本不宜輕罰，惟念在被告為抽佣牟利而犯罪
    之動機及目的，而僅係擔任「柱仔腳」情節較輕、並事後坦承犯行態度良好等一
    切情狀，量處如主文所示之刑，以資懲儆。又刑法第四十一條業已於九十年一月
    十日修正公布，並於同年月十二日生效，修正後刑法第四十一條第一項規定：「
    犯最重本刑為五年以下有期徒刑以下之刑之罪，而受六個月以下有期徒刑或拘役
    之宣告，因身體、教育、職業、家庭之關係或其他正當事由，執行顯有困難者，
    得以一元以上三元以下折算一日，易科罰金。但確因不執行所宣告之刑，難收矯
    正之效，或難以維持法秩序者，不在此限。」本件被告所犯圖利聚眾賭博罪，最
    重本刑為三年以下有期徒刑，在上開條文修正前即屬得易科罰金之案件，不因該
    條文之修正而影響被告得易科罰金之權益及折算標準，自無新舊法比較之必要，
    附此敘明。
三、至於證人韓謹隆、許河山所涉犯賭博罪嫌部分，因未經檢察官提起公訴，本院自
    無從予以審究，而應移由檢察官另行偵查辦理，附此敘明。
據上論斷，應依刑事訴訟法第二百九十九條第一項前段，刑法第二十八條、第五十六
條、第二百六十八條、第二百六十六條第一項前段、第五十五條、第四十一條第一項
，罰金罰鍰提高標準條例第一條前段、第二條，判決如主文。
中      華      民      國    九十      年     十一     月    二十七    日
                                    臺灣高雄地方法院刑事第一庭
                                        法  官   陳玉聰
右正本證明與原本無異。
如不服本判決，應於送達後十日內，向本院提出上訴狀。
                                        書記官   鄭淑臻
中      華      民      國    九  十        年    十一    月   二十七   日
附表：
┌──┬──┬────────────────┬───────┬────┐
│編號│俗稱│  賭    博    方    式（新台幣）│  所犯法條    │備  註  │
├──┼──┼────────────────┼───────┼────┤
│    │港  │核對香港政府發行每星期二、四開獎│              │        │
│    │碰  │六合彩六組號碼，每次猜押二組號碼│刑法第二百六十│        │
│一  │二  │（０一號－四十七號），每二組賭注│六條第一項前段│        │
│    │星  │八十五元，如二組均押中，可得五千│、第二百六十八│        │
│    │    │二百元賭金，如未押中，賭金歸組頭│條            │        │
│    │    │所有。                          │              │        │
├──┼──┼────────────────┼───────┼────┤
│    │港  │核對香港政府發行每星期二、四開獎│              │        │
│    │碰  │六合彩六組號碼，每次猜押三組號碼│刑法第二百六十│        │
│二  │三  │（０一號－四十七號），每三組賭注│六條第一項前段│        │
│    │星  │八十五元，如三組均押中，可得五萬│、第二百六十八│        │
│    │    │三千元賭金，如未押中，賭金歸組頭│              │        │
│    │    │所有。                          │              │        │
└──┴──┴────────────────┴───────┴────┘
附錄本判決論罪科刑法條全文：
刑法第二百六十六條第一項前段
在公共場所或公眾得出入之場所賭博財物者，處一千元以下罰金。
刑法第二百六十八條
意圖營利，供給賭博場所或聚眾賭博者，處三年以下有期徒刑，得併科三千元元以下
罰金。


司法院資訊處製作；財團法人民間司法改革基金會備份。
